臺灣臺中地方法院刑事判決　　　　　　　　　　　　　九十年度訴字第一三二六號
　　公　訴　人　臺灣臺中地方法院檢察署檢察官
　　被　　　告　庚○○
　　選任辯護人　黃文崇
右列被告因強盜案件，經檢察官提起公訴（九十年度偵緝字第二一號），本院判決
如左：
    主  文
庚○○共同意圖為自己不法所有，結夥三人以上、攜帶兇器以強暴致使不能抗拒而取
他人之物，處有期徒刑柒年貳月。扣案之大、小匕首各壹支，均沒收。
    事  實
一、庚○○、甲○○為朋友關係，二人於民國（下同）八十九年十二月十七日，在台
    中市○○區○○路四段八九一號文心茶坊聊天時，庚○○告知甲○○其積欠乙○○新台幣（下同）二萬元未清償，及乙○○之經濟狀況應屬良好等情，甲○○乃
    提議行搶，並由甲○○出面邀集辛○○、壬○○、己○○、戊○○（下稱甲○○
    等五人）共同參與。庚○○遂與甲○○等五人共同基於意圖為自己不法所有之犯
    意聯絡，謀議由庚○○提供乙○○之聯絡電話予甲○○，推由甲○○於八十九年
    十二月十八日上午九時許，以行動電話與乙○○聯絡，佯稱「聚餐」為由，約乙○○至台中市○○區○○路四二八之三號「大買家量販店」前見面，乙○○誤以
    為係其友人蘇世斌邀宴而赴約。同日十一時四十分許，甲○○駕駛租來之車牌號
    碼號二Ｊ－一四七五號自小客車載同辛○○、壬○○、己○○、戊○○四人，並
    攜帶預先準備供犯案用之膠帶（未扣案）、手銬乙副（未扣案）及辛○○所有之
    小型匕首、戊○○所有之大型匕首各乙支（以上大、小匕首均非槍砲彈藥刀械管
    制條例之刀首），前往該量販店前守候，迨見乙○○駕駛其所有之ＯＰ－八五二
    八號自小客車抵達，甲○○乃再撥打乙○○之行動電話，謊稱有大件物品要乙○○幫忙搭載，要求乙○○下車打開汽車行李箱，辛○○、壬○○、己○○、戊○○四人則趁乙○○下車打開行李箱之際，分由辛○○持預藏之刀械強押乙○○上
    該ＯＰ－八五二八號自小客車內，由戊○○駕駛該車，辛○○坐於右前座持匕首
    喝令乙○○不得亂動，壬○○、己○○二人則分坐於後座乙○○兩側並抓住乙○○之雙腿，己○○旋以膠帶矇住乙○○之雙眼，並以手銬銬住乙○○之雙手，將
    乙○○限制於車內，載往台中市大坑山區，途中因乙○○掙扎，壬○○、己○○
    以拳頭毆打乙○○之頭部，而以此等非法方法剝奪乙○○之行動自由，甲○○則
    駕駛其所租用之二Ｊ－一四七五號自小客車在後尾隨接應。車行約十餘分鐘後，
    抵達台中市○○路大坑山區「卡多里遊樂區」附近山區空地，由壬○○、己○○
    等二人將乙○○押下車，復以先前準備之膠帶綑綁乙○○雙腳，以此強暴之手段
    致使乙○○不能抗拒，而搜括乙○○身上之現金七千元、勞力士手錶乙只，ＮＯ
    ＫＩＡ三三一○型號之行動電話乙支等財物，由戊○○強取乙○○身上之提款卡
    ，並命乙○○趴於地上，以腳踢乙○○頭部逼問提款卡密碼，致乙○○受有左額
    擦挫傷約一Ⅹ○．五公分、左側顳部擦挫傷約三Ⅹ三公分、左臂擦挫傷約三Ⅹ二
    公分之傷害，並致乙○○在不能抗拒下告知其提款卡密碼後，即由甲○○駕駛其
    租用之二Ｊ－一四七五號自小客車搭載己○○前往台中市○○路台中市農會之自
    動提款機，由己○○持該提款卡接續六次提領現金八萬七千元（乙○○帳戶內存
    款遭提領至僅餘五百五十六元），而以不正方法由自動付款設備取得他人之物。
    甲○○、己○○提款後，復返回前揭大坑山區「卡多里遊樂區」附近空地與辛○○等人會合，喝令乙○○於該地自行停留二十分鐘後始得離開，方將乙○○之手
    銬打開，共乘甲○○所駕駛之二Ｊ－一四七五號自小客車離去。得手後，甲○○
    等五人即先行前往理髮，完畢後，並於同日下午二時許，甲○○等五人，即在台
    中市○○○路一一五巷二十五號三樓之二甲○○之租住處，由甲○○負責朋分強
    盜所得財物，其中現金部分共九萬四千元，除支付五人理髮費用二千元及租車費
    用七千元及一千八百元外，餘款由辛○○與壬○○二人分得二萬七千元，甲○○
    、戊○○、己○○三人各分得一萬七千元，另由甲○○則提供三千六百元予庚○○，作為其提供強盜目標之紅包，其餘現金用以支付加油費用，除甲○○、辛○○分得之現金經花用後各尚餘八千元、七千元外，其餘現金均經花用殆盡；己○○另分得ＮＯＫＩＡ三三一○型號之行動電話乙支，經其變賣後，所得價款亦花
    用盡罄。嗣因乙○○於甲○○等人離去後自行掙脫並報警處理，經警調出甲○○
    、己○○提款之錄影帶，而循線分別於八十九年十二月十九日十五時三十分許，
    在台中市○○路一○九一號前查獲甲○○，並在甲○○所租用之二Ｊ－一四七五
號自小客車上扣得戊○○所有強盜乙○○財物用之大型匕首乙支、強盜乙○○所
    得財物現金八千元；後於同日十六時三十分許，在台中縣太平市○○路三０六號
    十二樓，查獲辛○○、壬○○，並扣得辛○○所有供強盜乙○○財物用之小型匕
    首乙支、強盜乙○○所得財物現金七千元；嗣於九十年二月七日、同年月八日先
    後拘提戊○○、己○○到案；再於九十年四月四日經通緝逮捕庚○○到案。
二、案經台中市警察局第五分局、台南縣警察局玉井分局報請及乙○○訴由臺灣臺中
    地方法院檢察署檢察官偵查起訴。
    理  由
一、訊據被告庚○○固不諱言曾於八十九年十二月十七日，在台中市○○區○○路四
    段八九一號文心茶坊與甲○○等人聊天，有提供乙○○之行動電話號碼給甲○○
    ，於八十九年十二月十八日中午左右曾以電話與甲○○聯絡，於同日晚間與甲○○共同前往台中市○○街三十八號（靠近台中市七期重劃區郵政總局和惠中路附
    近）名為獅子王國飲酒店之ＰＵＢ，於進入該ＰＵＢ時，另有看到辛○○、壬○○、己○○、戊○○等人等情不諱，惟矢口否認右揭共同強盜之犯行，辯稱：伊
    根本沒有做，是甲○○問乙○○的電話，伊告訴他；甲○○說要找乙○○，甲○○說他和乙○○有糾紛，因為乙○○向我催討債務，剛好甲○○說要去找他，我
    就跟甲○○說幫我打幾下；伊根本不知道，甲○○等人去強盜乙○○，伊當天剛
    好在豐原市幫伊父親搭鐵皮屋，並不知情；伊也沒有拿甲○○所稱之紅包，十八
    日晚間因甲○○說要請朋友喝酒，身上沒有錢，伊就去提領現金加上身上的錢約
    一萬多元，伊到ＰＵＢ之處，在該處喝酒，約二十分鐘後，付完帳，就與甲○○
    各自回家云云。
二、經查：
（一）右揭被害人乙○○於右揭時地遭共同被告甲○○等五人強盜財物之犯罪事實，
      業據被害人乙○○指述甚詳，核與共同被告甲○○、辛○○、戊○○、己○○
      自警訊至偵審中及共同被告壬○○於前揭警訊、偵查中及本院九十年訴字第八
      六七號懲治盜匪條例案件審理中供述強盜之情節均大致相符，並有提款錄影帶
      翻拍照片三張、台中市農會交易明細表六紙、存摺影本、行動電話通聯紀錄及
      租用汽車契約書、財團法人私立中國醫藥學院附設醫院診斷證明書一紙、贓物
      認領保管收據附卷可憑，復有匕首二支扣案可資佐證，足徵共同被告甲○○等
      五人前揭供承強盜被害人乙○○之事實，應堪採信。雖共同被告甲○○到庭證
      稱：係代庚○○處理債務問題云云，然被告庚○○己自承：當天即八十九年二
      月十七日，在文心茶坊時，伊有告訴甲○○伊有欠乙○○錢等語，而且共同被
      告甲○○亦於本院九十年訴字第八六七號懲治盜匪條例案件時自承於犯案過程
      中始終未曾向被害人乙○○提及其與被告庚○○間之債務問題，核與被害人乙○○指稱整個過程中並無任何人提到有何債務問題等語相符，苟共同被告甲○○確係欲為被告庚○○處理與被害人乙○○間之債務問題，顯不可能於上開強
      盜過程中始終未提有債務之問題，況處理債務何需事先預備手銬、膠帶、刀械
      等工具之必要？於過程中更無出以強押上車等暴力手段強取被害人身上財物後
      ，更進而持被害人乙○○之提款卡前往金融機構提款之理？又共同被告甲○○
      、己○○提領被害人乙○○銀行帳戶之存款時，係將被害人乙○○存款金額八
      萬七千餘元提領至僅餘五百五十六元始行罷手，有交易明細表在卷可考，亦核
      與欲代為討債之情不符，再參以共同被告甲○○於偵查中亦供稱：被告庚○○
      之前有提過乙○○很有錢，而且庚○○是欠乙○○錢等語（見九十年偵緝字第
      二一０號第十三頁反面、第十四頁正面），更徵共同被告甲○○係因被告庚○○告知欠乙○○錢，乙○○的經濟情況應屬良好，而提議強盜乙○○的財物甚
      明。是共同被告甲○○證稱：係代庚○○處理債務問題云云此部分之證述，顯
      與事實不符，自不足採信。
（二）共同被告甲○○於偵查中供述：「（問：你是怎麼有乙○○電話號碼？）答：
      是庚○○向我講的」、「（提示0000000000號的通聯紀錄）我有與
      乙○○聯絡，而且乙○○的行動電話是0000000000號，我有先打一
      次給他，之後他有回一通給我，說他已經到了」、「（問：庚○○有無參與，
      事後有無分贓？）答：是他給我們電話，而且中間他還有打電話過來，事後他
      有拿到三千六百元。另外四人．．．．，也知道這件事，他們有叫我拿紅包給
      庚○○，交付地點是在七期有一家ＰＵＢ店門口，他有收起來，之後進入ＰＵ
      Ｂ店．．．．我進入到ＰＵＢ內有向他們四人說我有拿三千六百元給庚○○」
      等語，核與共同被告辛○○於偵查中供述：「我聽甲○○講，說有拿一個紅包
      給庚○○（阿章），就是提示相片之人，隔天甲○○有帶他到ＰＵＢ來」等語
      、壬○○供述：「相片上之人是『阿章』沒錯，而且當時在ＰＵＢ時，這個人
      確實有來」等語，戊○○供述：「相片上之人確實是庚○○，而且我聽甲○○
      講，說他有包一個紅包給庚○○，而且在七期一個ＰＵＢ，他有說有把錢拿給
      庚○○，而且甲○○有與庚○○一起來ＰＵＢ，在ＰＵＢ我也有看到庚○○」
      等語、及己○○供述：「相片上之人是庚○○沒錯，我也有聽甲○○說，說要
      給庚○○一個紅包，而且甲○○已給過了」等語，其等供述均屬相符，其中有
      關電話消息來源乙節亦核與被害人乙○○於警訊時及偵查中所指訴：在發生事
      情之前，庚○○有欠我二萬元未還，我與庚○○出來時，曾見過甲○○，但並
      沒有給甲○○行動電話號碼，我只有給庚○○電話號碼，其他人沒有；八十九
      年十二月十八日接獲來電時，未顯示電話號碼，當時我接聽電話後，對方僅問
      我是否知道他是誰，我說是不是蘇世斌，因為聲音聽起來很像蘇世斌，之後他
      告訴我要約我見面吃飯，並說他有約三位女孩一起出來，沒有車乘載，叫我幫
      忙，所以約我十點三十分見面等情節相符，此外，復有行動電話通聯紀錄附卷
      可稽。足徵乙○○之聯絡電話確係被告庚○○所提供。
（三）門號000000000及000000000之行動電話，分別為被告庚○○及共同被告甲○○於八十九年十二月十八日當日強盜被害人乙○○所使用之
      行動電話乙節，業據被告庚○○及共同被告甲○○供承在卷。又共同被告甲○○以前揭行動電話分別於八十九年十二月十八日十一時四十五分廿五秒、十二
      時五分三十二秒及十二時六分廿四秒，打電話給被告庚○○而由被告庚○○上
      開行動電話受話，分別一二七秒（即二分又七秒）、三十二秒及廿六秒等情，
      有和信電訊股份有限公司查詢門號000000000之通聯記錄在卷可憑，
      亦核與共同被告甲○○於偵查中供述：「（問：八十九年十二月十八日上午，
      庚○○有無跟你聯絡？）答：有，他打我的行動電話0000000000號
      或0000000000號，時間約在十一點多，而且當時只有庚○○及辛○○與我聯絡」及「（問：你上次庭訊時稱，當時庚○○與你電話聯絡之情形如
      何？）（提示0000000000號及0000000000號通聯）第一
      通電話是我在往大坑東路上，第二通是在以提款卡要去領錢時，而且第二通中
      間有斷掉」等語相符，足徵被告庚○○確有共同甲○○等五人於強盜被害人乙○○過程中密切與共同被告甲○○互通電話無訛。
（四）共同被告甲○○等五人強盜財物得手後，先前往理髮，並於同日下午二時許，
      在台中市○○○路一一五巷二十五號三樓之二甲○○之租住處，由甲○○負責
      朋分強盜所得財物，其中現金部分共九萬四千元，除支付五人理髮費用二千元
      及租車費用七千元及一千八百元外，餘款由辛○○與壬○○二人分得二萬七千
      元，甲○○、戊○○、己○○三人各分得一萬七千元，另由甲○○則提供三千
      六百元予庚○○，作為其提供強盜目標之紅包，其餘現金用以支付加油費用，
      除甲○○、辛○○分得之現金經花用後各尚餘八千元、七千元外，其餘現金均
      經花用殆盡；己○○另分得ＮＯＫＩＡ三三一○型號之行動電話乙支，經其變
      賣後，所得價款亦花用盡罄等情，業據共同被告甲○○等五人於警訊時供卷在
      卷，其中有關租車費用乙節，並據證人即南平租車俱樂部負責人丙○○到庭結
      證：「（問：甲○○是何時至你公司租車？）答：他是八十九年十一月三十日
      來租車，付了一千四百元的租金，於十二月十九日還車。十二月十二日收到一
      萬四千元、十二月十八日收到七千元、九十年一月三日付一千四百元」等語在
      卷，並有南平租車俱樂部收支日報表四張、估價單三張附卷足憑，又其中上開
      包紅包三千六百元予被告庚○○乙節，除共同被告甲○○等五人前揭警訊及前
      （二）偵查中所述外，共同被告甲○○更於本院審理時多次確認是在台中市七
      期一家ＰＵＢ包三千六百元予被告庚○○，而共同甲○○與被告庚○○並無仇
      隙，又提供被害人乙○○電話予甲○○，更於事成之後，同赴ＰＵＢ消費，可
      見其等彼此之情誼，自無誣指之動機存在，足徵共同被告甲○○等五人前揭供
      述堪以採信。
（五）雖證人羅生松到庭證稱：「（問：你與被告如何認識？）我是材料行的司機，
      我是送鐵過去認識被告的」、「（問：在八十九年十二月份你有沒有看過被告
      ？）答：我是送鐵過去時，證人丁○○吊車碰到被告的，被告在蓋鐵屋，在豐
      原市○○○街那邊」、「被告公司有叫鐵，我才會過去，我每天要送貨，所以
      我也不記得了」等語，及證人丁○○到庭證稱：「（問：你與被告如何認識？
      ）答：我是認識他父親，我從事於吊車的工作，是配合他父親鐵工的工作」、
      「（問：在八十九年十二月份你有沒有看過被告？）答：被告他們有叫我們過
      去我們才過去，依我工作紀錄記載，我在八十九年十二月九日下午兩點到工地
      ，當時有看過他，前後我都沒有去，所以沒有看到他」等語，惟本件係認定事
      前被告庚○○與甲○○等人共謀，於案發時又與甲○○保持密切聯繫，事後又
      分得紅包等情，是上開二位證人之證述，自不足為被告有利之認定。
（六）末查，被告庚○○先於八十九年十二月十七日，在台中市文心茶坊提供被害人
      乙○○之電話予共同被告甲○○，繼又於八十九年十二月十八日於被告甲○○
      等五人強盜乙○○財物之際，與共同被告密切以電話聯絡，事後更分得紅包三
      千六百元，顯然以自己共同犯罪之意思，事先同謀，而由其中一部分之人實施
      強盜行為，為共同正犯，甚為明確。
（七）綜上所述，被告庚○○確有參與謀議共同被告甲○○等五人強盜被害人乙○○
      之犯行無疑，被告前開所辯，無非卸責之詞，均不足採。本案事證明確，被告
      右揭犯行均堪認定。
二、按扣案之大小匕首非屬槍砲彈藥刀械管制之刀首，有警局函一份在卷可按，惟係
    金屬材質，客觀上足以對他人生命、身體之安全構成威脅，而具有危險性，屬刑
    法第三百二十一條第一項第三款所稱兇器。次按刑法分則或刑法特別法中規定之
    結夥二人或三人以上之犯罪，應以在場共同實施或在場參與分擔實施犯罪之人為
    限，不包括同謀共同正犯在內，最高法院七十六年度台上字第七二一Ｏ號固著有
    判例可參。惟本件被告庚○○既於事前同謀，且其共同被告甲○○等五人為前揭
    強盜行為時，己合於刑法規定之結夥三人以上之人數，依共同正犯應就全部犯罪
    結果共負責任之理論，即使共謀正犯，仍應與其他其他共犯負相同之刑責（見最
    高法院台非字第三五號）。又按懲治盜匪條例業於九十一年一月三十日公布廢止
    ，於同年二月一日失效，同時刑法第三百三十條第一項之加重強盜罪，亦於九十
    一年一月三十日修正公布，並自同年二月一日生效，屬於刑法第二條第一項之行
    為後法律有變更之情形，依刑法第二條第一項之規定，並參酌二十五年上字第二
    六七號、二十八年上字第二三九七號、五十一年台上字第二一七九號判例意旨，
    就行為時懲治盜匪條例第五條第一項第一款之所定法定刑為「無期徒刑或七年以
    上有期徒刑」變更為修正後刑法第三百三十條第一項之「七年以上有期徒刑」，
    應以修正後之法律較有利於被告，自應適用裁判時之法律即修正後之刑法第三百
    三十條第一項之規定加以處罰。公訴人就強盜部分未及比較適用，容有未洽。被
    告就共同被告甲○○等五人共同以強暴致使被害人乙○○不能抗拒而取其財物部
    分，核其所為係犯修正後刑法第三百三十條第一項之結夥三人以上、攜帶兇器強
    盜罪。被告庚○○就與共同被告甲○○等五人將被害人乙○○由台中市○○區○○路強押至台中市○○路大坑山區「卡多里遊樂區」附近山區空地部分，因車行
    時間達十餘分鐘，剝奪被害人行動自由之時間尚非短暫，且車行復均有相當之距
    離，難認為強盜行為所當然包括，就此剝奪被害人乙○○行動自由部分，另犯有
    刑法第三百零二條第一項之妨害自由罪。又被告庚○○就與共同被告甲○○等五
    人共同強取得被害人乙○○之提款卡後，復推由共同被告甲○○、己○○持提款
    卡至金融機構自動提款機提領款項，致該金融機構自動提款機誤以為係被害人乙○○之提款而予付款之部分，另犯有刑法第三百三十九條之二第一項之準詐欺取
    財罪。被告庚○○就共同被告甲○○等五人於行搶過程中致被害人乙○○受有如
    事實欄所示傷害部分，因屬妨害自由、盜匪犯行施強暴之當然結果，自不另論罪
    。是公訴意旨認被告庚○○就共同被告甲○○等五人於行搶過程中致被害人乙○○受有如事實欄所示傷害部分，另犯刑法第二百七十七條第一項傷害罪，且與所
    犯盜匪罪間，有方法結果之牽連關係，為牽連犯云云，尚有誤會，附此敘明。被
    告庚○○就與共同被告甲○○等五人共同搶得被害人乙○○之提款卡並逼問出密
    碼後，推由被告甲○○、己○○持往台中市○○路台中市農會之自動提款機提領
    八萬七千元行為，雖其提領上開款項雖係分以六次提出，然其提款之地點相同，
    且提款之時間係自八十九年十二月十八日十二時零七分起至同日十二時十一分止
    ，時間至為密接，並係侵害同一法益，依一般社會觀念，在時間差距上難以強行
    分開，在刑法評價上，不具獨立性，乃屬數個舉動之接續施行，為接續犯，為包
    括之一罪。又共同被告甲○○等五人於強盜過程中先後對乙○○施以強暴之行為
    ，均係利用同一機會，在同一時段就同一犯罪構成事實，本於單一犯意接續進行
    ，以實現一犯罪構成要件之單一行為，屬接續犯，併予敘明。被告庚○○所犯加
    重強盜罪、妨害自由罪、準詐欺取財罪，係以自己犯罪之意思，參與共同被告甲○○等五人間強劫之謀議，推由甲○○等五人實施強劫，仍屬共同正犯，對於全
    部行為所發生之結果，自應負其責。被告庚○○就與共同被告甲○○等五人共同
    強盜被害人乙○○財物部分所犯加重強盜罪、妨害自由罪、準詐欺取財罪間，係
    以妨害自由及準詐欺取財之方式達強盜財物之目的，均有方法、結果之牽連關係
    ，為牽連犯，應從一重依修正後刑法第三百三十條第一項加重強盜罪論處。又公
    訴人雖僅就被告所犯加重強盜罪部分提起公訴，然被告所犯前開妨害自由罪、準
    詐欺取財罪既與所犯盜匪罪間具牽連犯之裁判上一罪關係，已如前述，自均為起
    訴效力所及，基於審判不可分原則，本院自應併予審究，併此陳明。爰審酌被告
    庚○○只因被害人乙○○經濟良好，竟與共同被告甲○○共謀，由共同被告甲○○邀同辛○○、壬○○、戊○○、己○○以強押被害人並施暴行搶之方式取得財
    物，其犯罪手段對社會治安危害甚鉅，惟其僅係共謀正犯，並未對被害人親自為
    強暴行為及其犯罪所得、犯後態度及被害人所受損害等一切情狀，量處如主文所
    示之刑。
三、扣案之大小匕首各一支，其中大匕首為共同被告戊○○所有，雖未實際用以犯前
    開罪行使用，然係供犯預備盜匪罪所用之物，業據共同被告戊○○供明在卷，其
    中小型匕首為共同被告辛○○所有、並係用以供強盜被害人乙○○財物所用之物
    ，業據共同被告辛○○供明在卷，屬供犯罪所用之物，爰均依刑法第三十八條第
    一項第二款之規定宣告沒收。另強盜所得之物，除已發還之贓款外，其他之物，
    或未尋獲，或已花用殆盡，然被告於行為後法律有變更者，適用裁判時之法律。
    但裁判前之法律有利於行為人者，適用最有利於行為人之法律，刑法第二條第一
    項亦有明文，本件被告強盜部分既經比較新舊法後，認應適用修正後刑法第三百
    三十條第一項加重強盜罪，則基於法律適用之完整性，自均應全部適用修正後刑
    法相關規定，自無發還被害人之問題，並此敘明。另供行搶被害人乙○○所用之
    膠帶、手銬等物，因均未扣案，為避免日後執行困難，爰不併宣告沒收。
據上論斷，應依刑事訴訟法第二百九十九條第一項前段，刑法第二條第一項、修正後
刑法第三百三十條第一項、刑法第三百三十九條之二、第三百零二條、第二十八條、
第五十五條、第三十八條第一項第二款，罰金罰鍰提高標準條例第一條前段，判決如
主文。
中       華        民        國     九十一    年     四    月    三     日
                                      臺灣臺中地方法院刑事第三庭
                                          法  官   吳  進  發
右正本證明與原本無異。
如不服本判決，應於判決送達後十日內向本院提出上訴狀，上訴於臺灣高等法院臺中
分院( 須附繕本 )。
                                          書記官
中       華        民        國     九十一    年     四    月    八     日
